【裁判字號】    94,親,27
【裁判日期】    950404
【裁判案由】    請求認領子女
【裁判全文】
臺灣苗栗地方法院民事判決                94年度親字第27號
原      告    丁○○
被      告    丙○○
法定代理人    甲○○
兼法定代理人  乙○○
列當事人間因請求確認親子關係存在事件，本院於民國95年3 月
21日言詞辯論終結，判決如下：
    主  文
確認被告丙○○（民國九十三年八月十一日生，如附件照片中受
懷抱者）係被告之法定代理人甲○○自原告受胎所生之女，且原
告與被告丙○○間之父女關係存在。
訴訟費用由被告負擔。
    事實及理由
一、原告起訴主張略以：原告與被告之母即被告之法定代理人甲○○於民國94年8 月11日結婚，婚前於93年8 月11日生下被
    告丙○○，爰請求認領被告丙○○，並聲明如主文第1 項所
    示等語。
二、按「確認法律關係之訴，非原告有即受確認判決之法律上利
    益者，不得提起之；確認證書真偽或為法律關係基礎事實存
    否之訴，亦同」，民事訴訟法第247 條定有明文，本件被告
    丙○○是否被告之法定代理人甲○○自原告受胎所生，係屬
    法律關係之基礎事實，而原告與被告丙○○間之父女關係，
    與原告切身相關，是原告有即受確認判決之法律上利益無訛
    ，合先敘明。
三、被告丙○○之法定代理人甲○○於93年8 月11日生下被告丙○○之事實，有原告提出之苗栗縣竹南鎮國泰聯合診所之出
    生證明書原本1 件為證（經本院影印附卷第27頁後發還），
    另原告主張其於94年8 月11日與被告丙○○之法定代理人甲○○結婚之事實，亦經原告提出戶籍謄本1 件為證（見卷第
    10頁），均應堪信真實。而甲○○與其前夫乙○○於94年5
    月17日協議離婚之事實，有原告提出經外交部駐越南臺北經
    濟文化辦事處驗證之越南嘉林縣人民法院解決民事事件決定
    原本1 件為證（經本院影印附卷第61至65頁後發還），亦堪
    信為真實。
四、按「妻之受胎，係在婚姻關係存續中者，推定其所生子女為
    婚生子女（第1 項）。前項推定，如夫妻之一方能證明妻非
    自夫受胎者，得提起否認之訴。但應於知悉子女出生之日起
    ，1 年內為之（第2 項）」，民法第1063條固有明文，且被
    告之法定代理人甲○○與被告乙○○間之婚姻關係，係自88
    年7 月20日起至94年8 月11日止，有上開越南嘉林縣人民法
    院解決民事事件決定為證，被告丙○○雖受婚生推定為甲○○與被告乙○○之婚生子女，但「民法所以規定此1 年之起
    訴期間，目的在早日確定法律上之父子女關係，以期保護婚
    生子女之地位」（見陳棋炎、黃宗樂、郭振恭3 人合著，民
    法親屬新論，民國82年2 月4 版，第262 頁），被告之法定
    代理人甲○○與被告乙○○現既已離婚，則被告丙○○與被
    告乙○○間之父女關係，以及被告丙○○成為被告乙○○婚
    生子女之地位，即無保護之必要，因此民法第1063條婚生推
    定與1 年除斥期間之規定，依其立法目的審查，其文義射程
    或可能文義之範圍，顯然過廣，在法學方法上，應予目的性
    限縮，應將婚生推定之父嗣後與生母離婚之情形排除在外，
    是本件被告丙○○應不受婚生推定為被告乙○○之女，原告
    仍得於被告出生1 年後提起本件認領及確認親子關係存在之
    訴。
五、經查：被告丙○○（尚未申報戶口）係被告之法定代理人甲○○自原告受胎所生之事實，有財團法人長庚紀念醫院林口
    分院函覆本院之函文檢附親子鑑定報告附卷為證（見卷第71
    至74頁），又本院依職權當庭拍攝原告與被告丙○○之相片
    （如附件即卷第78之1 頁）所示之被告丙○○，經核與上開
    鑑定報告內照片（見卷第72至74頁）顯示之受檢驗者相符，
    故應堪信為真實，從而本件原告認領被告丙○○並確認其父
    女關係，為有理由，應予准許。
六、訴訟費用負擔之依據：民事訴訟法第78條。
中    華    民    國    95    年    4     月    4     日
                  家事法庭    法  官  伍偉華
以上正本與原本無誤。
如對本判決不服，應於判決送達後20日內向本院提出上訴狀附繕
本，並繳納上訴費用。
                              書記官  許瑞萍
中    華    民    國    95    年    4     月    4     日


司法院資訊處製作；財團法人民間司法改革基金會備份。
